臺灣板橋地方法院刑事判決　　　　　100 年度訴緝字第195 號
公　訴　人　臺灣板橋地方法院檢察署檢察官
被　　　告　鄭家仁
上列被告因違反毒品危害防制條例等案件，經檢察官提起公訴（
100 年度偵字第4644號、100 年度毒偵字第8 號），並經本院合
議庭裁定由受命法官獨任進行簡式審判程序，本院判決如下：
    主  文
鄭家仁持有第二級毒品純質淨重二十公克以上，處有期徒刑貳年
。扣案之甲基安非他命拾參包（均含包裝袋，驗前總純質淨重參
拾伍點參柒公克；驗餘總淨重參拾陸點參肆公克），均沒收銷燬
之。
    事  實
一、鄭家仁於民國88年間因施用毒品案件，經本院以88年度毒聲
    字第7140號裁定送觀察勒戒後，因認無繼續施用毒品傾向，
    於88年11月29日執行完畢釋放，經臺灣板橋地方法院檢察署
    檢察官以88年度毒偵字第2545號為不起訴處分確定。復於89
    年間，因施用毒品案件，經本院以89年度毒聲字第4978號裁
    定送觀察勒戒，因認有繼續施用毒品傾向，再經本院以89年
    度毒聲字第5252號裁定令入戒治處所接受強制戒治1 年，而
    於90年3 月16日停止處分出監，另經檢察官提起公訴，經本
    院以89年度板簡字第1749號判決判處有期徒刑6 月。詎其猶
    不知悔改，於前述觀察勒戒執行完畢釋放，又因施用毒品案
    件，經本院於89年間，以前揭判決判處有罪確定後，明知海
    洛因及甲基安非他命分別係毒品危害防制條例所規定之第一
    、二級毒品，依法不得擅自持有及施用，竟基於持有第二級
    毒品之犯意，於99年12月6 日某時許，在新北市○○區○○
    路某處，以新臺幣45,400元之代價，向年籍姓名不詳綽號「
    阿三」之成年男子，購得第二級毒品甲基安非他命13包（驗
    前總純質淨重35.37 公克；驗餘總淨重36.34 公克）而持有
    之；復基於同時施用第一級毒品海洛因、第二級毒品甲基安
    非他命之犯意，於同日晚上某時許，在新北市○○區○○路
    某處，取用部分自「阿三」所購得之上開甲基安非他命毒品
    ，以將甲基安非他命及來源不詳之海洛因毒品置於玻璃球內
    以火燒烤後，用鼻子吸食煙霧之方式，同時施用海洛因及甲
    基安非他命毒品乙次。嗣為警於99年12月7 日凌晨2 時30分
    許，在新北市○○區○○路69號前查獲，並當場扣得前開甲
    基安非他命13包，且徵得其同意採集尿液檢體送驗後，結果
    呈鴉片類及安非他命類陽性反應，而查悉上情。
二、案經新北市政府警察局三重分局移送臺灣板橋地方法院檢察
    署檢察官偵查起訴。
    理  由
一、被告鄭家仁所犯係死刑、無期徒刑、最輕本刑為3 年以上有
    期徒刑以外之罪，其於準備程序中就前揭被訴事實為有罪之
    陳述，經受命法官告知簡式審判程序之旨，並聽取其與公訴
    人之意見後，本院合議庭認為適宜由受命法官獨任進行簡式
    審判程序，爰依刑事訴訟法第273 條之1 第1 項規定，裁定
    由受命法官獨任進行簡式審判程序，合先敘明。
二、上揭事實，業據被告於審理時供承不諱，且扣案之白色晶體
    13包（均含包裝袋，驗前總純質淨重35.37 公克；驗餘總淨
    重36.34 公克，純度約97％），經送驗後，確均含有甲基安
    非他命成分，有內政部警政署刑事警察局99年12月30日刑鑑
    字第0990173219號鑑定書1 份在卷可參（見100 年度毒偵字
    第8 號偵查卷第46頁）；此外，參酌被告為警查獲後所採集
    之尿液，經送台灣檢驗科技股份有限公司檢驗結果，確呈鴉
    片類、安非他命類陽性反應以觀，有該公司2011年1 月6 日
    濫用藥物檢驗報告（檢體編號：C0000000號）、新北市政府
    警察局三重分局查獲毒品案件被移送者姓名、代碼對照表各
    1 紙在卷可稽（見同上偵查卷第45、13頁）。是被告上開自
    白應與事實相符，堪可採信。從而，本案事證明確，被告同
    時施用第一級、第二級毒品及持有第二級毒品20公克以上之
    犯行，堪以認定。
三、按毒品危害防制條例於92年7 月9 日修正公布，自93年1 月
    9 日施行，其中第20條、第23條將施用毒品之刑事處遇程序
    ，區分為「初犯」及「5 年內再犯」、「5 年後再犯」，依
    其立法理由之說明：「初犯」，經觀察、勒戒或強制戒治後
    ，應為不起訴處分或不付審理之裁定；經觀察、勒戒或強制
    戒治執行完畢釋放後，「5 年內再犯」者，因其再犯率甚高
    ，原實施之觀察、勒戒及強制戒治既已無法收其實效，爰依
    法追訴或裁定交付審理。至於經觀察、勒戒或強制戒治執行
    完畢釋放後，「5 年後再犯」者，前所實施之觀察、勒戒或
    強制戒治已足以遮斷其施用毒品之毒癮，為期自新及協助其
    斷除毒癮，仍適用「初犯」規定，先經觀察、勒戒或強制戒
    治之程序。從而依修正後之規定，僅限於「初犯」及「5 年
    後再犯」二種情形，始應先經觀察、勒戒或強制戒治程序。
    倘被告於5 年內已再犯，經依法追訴處罰，縱其第3 次（或
    第3 次以上）再度施用毒品之時間，在初犯經觀察、勒戒或
    強制戒治執行完畢釋放5 年以後，已不合於「5 年後再犯」
    之規定，且因已於「5 年內再犯」，顯見其再犯率甚高，原
    實施觀察、勒戒或強制戒治，已無法收其實效，即應依該條
    例第10條處罰。（最高法院95年第7 次刑事庭會議決定意旨
    、95年度台非字第65號刑事判決意旨參照）。查本件被告前
    因施用毒品案件，經本院以88年度毒聲字第7140號裁定送觀
    察勒戒後，因認無繼續施用毒品傾向，於88年11月29日執行
    完畢釋放，經臺灣板橋地方法院檢察署檢察官以88年度毒偵
    字第2545號為不起訴處分確定。復於89年間，因施用毒品案
    件，經本院以89年度毒聲字第4978號裁定送觀察勒戒，因認
    有繼續施用毒品傾向，再經本院以89年度毒聲字第5252號裁
    定令入戒治處所接受強制戒治1 年，而於90年3 月16日停止
    處分出監，另經檢察官提起公訴，經本院以89年度板簡字第
    1749號判決判處有期徒刑6 月在案等情，有臺灣高等法院被
    告前案紀錄表1 份在卷可按，其於觀察勒戒執行完畢釋放後
    5 年內有再犯施用毒品之情事，揆諸上揭說明，雖本次施用
    海洛因、甲基安非他命之犯行距初犯經觀察勒戒執行完畢釋
    放日已逾5 年，自仍應依法追訴、處罰。
四、又按海洛因、甲基安非他命分別係毒品危害防制條例第2 條
    第2 項第1 款、第2 款所稱之第一級、第二級毒品，不得非
    法持有及施用。再按所謂高度行為吸收低度行為乃係基於法
    益侵害之觀點，認為當高度行為之不法內涵足以涵蓋低度行
    為時，方得論以吸收犯。98年5 月20日修正之毒品危害防制
    條例既將同屬持有毒品行為之處罰依數量多寡而分別以觀，
    顯見立法乃係有意以持有毒品數量作為評價持有毒品行為不
    法內涵高低之標準，並據此修訂持有毒品罪之法定刑，俾使
    有所區隔。因此吾人應可推知當行為人持有毒品數量達法定
    標準以上者，由於此舉相較於僅持有少量毒品之不法內涵較
    高、法定刑亦隨之顯著提升，縱令行為人係為供個人施用而
    1 次購入，由於該等行為不法內涵非原本施用毒品行為所得
    涵蓋，自不得拘泥於以往施用行為吸收持有行為之既定見解
    ，應本諸行為不法內涵高低行為判斷標準，改認持有法定數
    量以上毒品之行為屬高度行為而得吸收施用毒品行為，或逕
    認施用毒品之輕行為當為持有超過法定數量毒品之重行為所
    吸收，方屬允當（臺灣高等法院暨所屬法院98年法律座談會
    刑事類提案第15號研討結果參照）。準此，本件被告於99年
    12 月6日購得上開扣案13包甲基安非他命，而被告所持有13
    包第二級毒品甲基安非他命之純質淨重已達20公克以上，是
    揆諸前開說明，被告購買毒品後持以施用第二級毒品甲基安
    非他命之行為，應為其持有扣案甲基安非他命毒品之行為所
    吸收。是核被告所為，係犯毒品危害防制條例第11條第4 項
    持有第二級毒品純質淨重20公克以上之罪及同條例第10條第
    1 項之施用第一級毒品罪。又其持有第一級毒品之低度行為
    ，為其施用第一級毒品之高度行為所吸收；其施用第二級毒
    品之低度行為，為其持有超過法定數量第二級毒品之高度行
    為所吸收，均不另論罪。又起訴意旨雖認被告於前開時地係
    分別施用第一級、第二級毒品各1 次，惟公訴人於本院審理
    時，業已更正此部分事實為同時施用，核與被告於本院審理
    中之自白相符，是被告係以一行為同時觸犯施用第一級毒品
    與持有第二級毒品純質淨重20公克以上之2 罪，為想像競合
    犯（因施用第一級毒品罪及持有第二級毒品純質淨重20公克
    以上之罪，各與施用第二級毒品罪間具一行為關係，因而將
    前揭二罪依想像競合犯論處，此即所謂連結效果理論），且
    應從持有第二級毒品純質淨重20公克以上之重罪處斷。爰審
    酌被告雖經觀察勒戒、強制戒治，卻仍未能戒斷施用毒品惡
    習，屢犯施用毒品之罪，並變本加厲持有數量非寡之甲基安
    非他命毒品，所為誠有非是，惟念及被告犯後於本院審理中
    已坦承犯行，態度尚可，兼衡其犯罪之動機、目的、手段及
    智識程度等一切情狀，量處如主文所示之刑，以資懲儆。
五、末以，扣案之白色晶體13包【均含包裝袋，驗前總純質淨重
    35.37 公克；驗餘總淨重約36.34 公克（計算式：驗前毛重
    40.7公克－包裝塑膠袋總重4.23公克－取驗毒品重量0.13公
    克＝36.34 公克）】，經送驗後，確含有甲基安非他命成分
    ，業已認明如前，又因毒品鑑驗一般係以傾倒之方式，將包
    裝袋內之第二級毒品甲基安非他命倒出而與包裝袋分離而秤
    重，必要時，輔以刮杓刮取袋內粉末，然無論依何種方式分
    離，包裝袋內分別均有極微量之第二級毒品甲基安非他命殘
    留，此業經法務部調查局以93年3 月19日調科壹字第093001
    13060 號函釋在案，亦為本院職務上已知之事實，是足認前
    開13只包裝袋，其內分別含有極微量第二級毒品甲基安非他
    命殘留而無法析離，應整體視為查獲之第二級毒品甲基安非
    他命，俱應依毒品危害防制條例第18條第1 項前段之規定，
    不問屬於犯人與否，均沒收銷燬之；至送鑑耗損之甲基安非
    他命粉末既已滅失，自無庸再予宣告沒收銷燬之必要。
據上論斷，應依刑事訴訟法第273 條之1 第1 項、第299 條第1
項前段，毒品危害防制條例第10條第1 項、第2 項、第11條第4
項、第18條第1 項，刑法第11條、第55條，判決如主文。
本案經檢察官吳孟竹到庭執行職務。
中    華    民    國  100     年    9     月    23    日
                  刑事第五庭  法  官  鄭凱文
以上正本證明與原本無異。
如不服本判決應於收受本判決後10日內向本院提出上訴書狀，並
應敘述具體理由，如未敘述上訴理由者，應於上訴期間屆滿後20
日內補提理由書狀於本院（均須按他造當事人之人數附繕本）「
切勿逕送上級法院」。
                              書記官  陳筱惠
中    華    民    國  100     年    9     月    23    日
附錄本案論罪科刑法條全文：
毒品危害防制條例第10條
施用第一級毒品者，處6 月以上5 年以下有期徒刑。
施用第二級毒品者，處3 年以下有期徒刑。
毒品危害防制條例第11條
持有第一級毒品者，處3 年以下有期徒刑、拘役或新臺幣5 萬元
以下罰金。
持有第二級毒品者，處2 年以下有期徒刑、拘役或新臺幣3 萬元
以下罰金。
持有第一級毒品純質淨重10公克以上者，處1 年以上7 年以下有
期徒刑，得併科新臺幣一百萬元以下罰金。
持有第二級毒品純質淨重20公克以上者，處6 月以上5 年以下有
期徒刑，得併科新臺幣70萬元以下罰金。
持有第三級毒品純質淨重20公克以上者，處3 年以下有期徒刑，
得併科新臺幣30萬元以下罰金。
持有第四級毒品純質淨重20公克以上者，處1 年以下有期徒刑，
得併科新臺幣10萬元以下罰金。
持有專供製造或施用第一級、第二級毒品之器具者，處1 年以下
有期徒刑、拘役或新臺幣1 萬元以下罰金。